臺灣高雄地方法院民事判決　　　　　　 93年度簡上字第323號
上　訴　人　丁○○
被上訴人　　富邦商業銀行股份有限公司
　　　　　　　　　　　　及地下一、二樓
法定代理人　乙○○
訴訟代理人　戊○○
當事人間請求給付票款事件，上訴人對於民國93年11月16日本院
九十三年度雄簡字第三九八二號第一審判決提起上訴，本院民國
94年3月14日言詞辯論終結，判決如下：
    主  文
上訴駁回。
第二審訴訟費用由上訴人負擔。
    事實及理由
一、被上訴人主張：伊執有上訴人簽發，並經訴外人仕昇有限公
    司（下稱仕昇公司）及其負責人甲○○背書轉讓如附表所示
    之支票一紙（下稱系爭支票），詎該支票屆期提示，竟遭退
    票不獲兌現，爰依票據關係於原審請求上訴人給付如附表所
    示之票款及自附表所示提示日起至清償日止，按年息百分之
    六計算之利息。嗣經原審審理後，為被上訴人勝訴之判決。
    茲因上訴人提起上訴，被上訴人於本院援用原審之陳述及證
    據資料，並聲明：如主文所示。
二、上訴人則以：系爭支票係遭伊妹婿甲○○，盜用伊印鑑及支
    票偽造所開立，依法伊無庸負票據責任等語置辯，並於原審
    聲明：駁回被上訴人之訴。嗣因原審判決上訴人敗訴而提起
    上訴，除援用原審主張及陳述外，並於本院補陳：被上訴人
    應向甲○○索賠，而非將伊列為被告，原審判決結果實有不
    當等語置辯，並聲明：(1)原判決廢棄。(2)被上訴人在第一審
    之訴駁回。(3)第一、二審訴訟費用均由被上訴人負擔。
三、兩造不爭執之事實：
  (一)被上訴人執有上訴人簽發，並經訴外人仕昇公司及其負責人
    甲○○背書轉讓如附表所示之支票一紙，詎該支票屆期提示
    ，遭退票不獲兌現。
  (二)系爭支票上發票人丁○○之印文為真正。
四、兩造於本院協商爭點為：系爭支票是否為甲○○盜用上訴人
    印章偽造所開立？茲將本院心證分述如下：
  (一)按在票據上簽名者，依票上所載文義負責；票據上之簽名，
    得以蓋章代之，票據法第五條第一項、第六條分別定有明文
    。是票據之發票人欄印文如為真正，即應推定該票據為真正
    ，發票人自應依票據文義負責，如發票人主張其印章遭人盜
    用，此盜用之事實因非常態，依舉證責任之分配原則，應由
    發票人就此變態之事實負舉證責任。本件兩造對於系爭支票
    上印文為真正一節，既不爭執，上訴人自應就支票及印章遭
    人盜用之事實負舉證責任。
  (二)經查：上訴人所有之空白支票是否曾授權他人使用一節，據
    其於原審到庭證稱：我支票本都放在我父親丙○○那裡，他
    如果有需要可隨時取用我的支票等語明確（見原審卷第五七
    頁），復與證人丙○○到庭證稱：我兒子即上訴人將他申請
    的支票概括授權給我，讓我隨時可支票使用這些支票等語（
    見原審卷第七二頁），互核一致，足認上訴人曾概括授權其
    父即丙○○可隨時動用其空白支票。至其於本院審理中雖改
    稱：我的支票僅限制父親開立予廠商使用云云（見本院卷第
    三五頁），而丙○○亦到庭附和其說詞，改稱：上訴人的支
    票是交給我開立給廠商使用的云云（見本院卷第三一頁），
    惟此除與其等於原審證述內容明顯不符，難以採信外，因他
    人對此授權之限制並無從得知，是縱丙○○違背授權將支票
    用於他途，上訴人對此仍應負授權人之責任。
  (二)次查，證人甲○○係向丙○○借得系爭支票，並將之背書轉
    讓予被上訴人一節，據其於原審及本院到庭證稱：因為我之
    前曾向我岳父丙○○借過支票，他要我在票頭上簽名即可，
    所以嗣後我要使用支票就自行開票，並在票頭上簽名，表示
    是我借用的意思，系爭支票亦係循此模式開立等語綦詳（見
    原審卷第五七頁、七三頁、本院卷第三四頁），揆其所述丙○○之前曾將上訴人支票借伊使用乙節，核與丙○○於原審
    到庭證稱：我在九十年六月有借給甲○○二張支票等語相符
    （見原審卷第七一頁），顯見丙○○確曾將保管上訴人之支
    票出借甲○○使用，則甲○○到庭證述系爭支票係伊向丙○○借用等語即非無據。至丙○○於本院審理中雖改稱：以前
    我女兒曾打電話向上訴人借錢，經上訴人同意後，我才將二
    張支票借給我女兒，僅當時係由甲○○來拿票的，我並沒有
    將票借給甲○○，也沒有要他留下任何資料等語（見本院卷
    第三二頁），惟應係迴護之詞，難予採信。又查上訴人主張
    甲○○竊取系爭支票云云，固提出支票存根聯數紙存卷為據
    ，惟參諸上開支票存根聯上，均有甲○○親簽「國」字姓名
    簡稱等情（見原審卷第三二頁）相互以觀，衡情上開支票若
    係甲○○所盜用，其所思慮者應係如何湮滅證據，以防他人
    發現犯行，自不可能於支票存根聯上簽名以告知大眾而致刑
    責，此核與常情有違，足認甲○○證述其於支票存根聯上簽
    署「國」字姓名簡稱，係告知此票為其取走等語，堪可採信
    。從而，甲○○證稱其循上開模式所開立之支票，均係向丙○○借用等語，自非無稽。此外，參以上訴人自陳平日均將
    所有支票本置於丙○○處，已如前述。則丙○○既為該支票
    本之保管人，對於甲○○在支票存根聯上簽名後，即表示借
    出支票使用一節，自難諉為不知，亦徵丙○○有同意甲○○
    使用系爭支票之意。從而，上訴人主張甲○○盜用系爭支票
    云云，即難採信。
  (三)末查，依上訴人所提上開支票存根聯以觀，其主張甲○○竊
    取之支票號碼分別為：ＫＭ0000000號至ＫＭ000
    0000號、ＫＭ0000000號至ＫＭ0000000
    號、ＫＭ0000000號至ＫＭ0000000號等情，
    有該支票存根聯數紙存卷可參，顯見上開支票號碼並非全部
    連號，衡情甲○○應非一次將之取走。益有進者，其中票號
    ＫＭ0000000號、ＫＭ0000000號及ＫＭ00
    00000號等支票，係上訴人自行開立交付廠商一節，據
    其到庭陳述明確（見本院卷第三六頁），則上訴人於甲○○
    分數次取走支票之間，既仍自行開立使用支票，衡之情理，
    其對支票遭人竊取一事，應可輕易察覺，乃其對此可輕易發
    現之事，竟諉稱為不知悉，顯與常情不符，益徵甲○○證述
    較為可採。綜上，上訴人主張系爭支票係遭甲○○所盜用開
    立一節，既無法提出相當證據加以證明，自難予採認。從而
    ，本件被上訴人執有上訴人名義所開立之系爭支票，上訴人
    自應依票據文義擔保該支票之兌付。
四、綜上所述，本件被上訴人依據票據法律關係請求上訴人給付
    票面金額三十二萬八千五百元，及自付款提示日即九十三年
    六月二日起至清償日止，按年息百分之六計算之利息，核屬
    正當，原審為上訴人敗訴之判決，尚無違誤，上訴意旨指摘
    原判決不當，求予廢棄改判，為無理由，應予駁回。
五、據上論結：本件上訴為無理由，並依民事訴訟法第四百三十
    六條之一第三項、第四百四十九條第一項、第七十八條，判
    決如主文。
中　　華　　民　　國　　94　　年　　3 　　月　　28　　日
                           台灣高雄地方法院民事第二庭
                                 審判長法官  李昭彥
                                 法      官  黃呈熹
                                 法      官  黃宗揚
右為正本係照原本作成。
不得抗告。
                                 法院書記官  陳孟瑩
中　　華　　民　　國　　94　　年　　3 　　月　　28　　日
附表：
┌──┬───┬─────┬─────────┬──────┬─────┬─────┐
│編號│發票人│票      號│金              額│付   款   人│發 票 日  │付款提示日│
│    │      │          │                  │            │          │          │
│一  │丁○○│KM0000000 │三十二萬八千五百元│板信商業銀行│93年6月2日│93年6月2日│
└──┴───┴─────┴─────────┴──────┴─────┴─────┘
